臺灣高等法院高雄分院刑事判決　　　　　　　　　　九十一年度上易字第一四號
　　上　訴　人
　　即　被　告　乙○○○
右上訴人因賭博案件，不服臺灣高雄地方法院九十年度訴緝字第八二號中華民國九十
年十一月二十七日第一審判決（起訴案號：臺灣高雄地方法院檢察署八十七年度偵字
第二七三八九號、八十八年度偵字第一○五五號），提起上訴，本院判決如左：
      主  文
原判決撤銷。
乙○○○連續意圖營利，聚眾賭博，處有期徒刑伍月，如易科罰金，以參佰元折算壹
日。
      事  實
一、乙○○○基於意圖營利之概括犯意，自民國八十六年三月間某日起，至八十七年
    十一月十二日止，由乙○○○連續提供其高雄縣大社鄉○○路三四四號住處為甲
    眾得出入之場所，供韓謹隆（原名韓進華）等不特定賭客簽選號碼賭博財物，而
    聚集不特定之多數人，以附表所列之方式，猜號核對香港政府發行每星期二、四
    開獎之六合彩中獎號碼或重新編組之號碼賭博財物，中獎者可依其簽賭種類贏取
    倍數不等之彩金，否則所繳賭資悉歸乙○○○所有，以此方式圖利。嗣於八十七
    年十一月二十四日上午二時許，乙○○○因未給付韓謹隆簽中賭金，遭人妨害自
    由及毆打成傷，而於翌日上午二時許，至高雄市政府警察局楠梓分局楠梓派出所
    報警時，向未發覺其上開賭博犯行之警員自承上情，並接受裁判，始查獲上情。
二、案經乙○○○於未被發覺前向警員自承犯罪，並接受裁判，再由高雄市政府警察
    局楠梓分局移送臺灣高雄地方法院檢察署檢察官偵查起訴。
    理  由
一、右揭事實，迭據上訴人即被告乙○○○（下稱被告）於警訊及偵查中坦承不諱（
    見警Ａ卷第二頁反面、八十七年度偵字第二七三八九號卷第四、七頁），核與賭
    客韓謹隆證述之情節相符（見警Ｂ卷第二頁、八十八年度偵字第一０五五號卷第
    三頁、原審卷第二十四頁）。被告嗣於原審及本院審理中固改稱其係組頭許河松
    之柱仔腳等語，惟此部分既經證人許河松否認（見原審卷第二十四頁），且被告
    於警訊及偵查中均未提及組頭許河松之情，而賭客韓謹隆亦迭次陳稱係向被告簽
    六合彩（見警Ｂ卷第二頁、八十八年度偵字第一０五五號卷第三頁、原審卷第二
    十四頁）；又參以原審另案八十九年訴字第四五五號妨害自由等案件審理中，證
    人許河松於九十年七月三十一日言詞辯論中，證述被告與韓謹隆發生賭金糾紛後
    ，被告曾向其借錢等語，而該案被告張勝賢於同日言詞辯論中，亦供述：「素娥
    騙我們一天了，說那裡的組頭有錢，帶我們到處逛。」等語，賭客韓謹隆於九十
    年十一月十三日言詞辯期日中供述：「我當時是要拿錢，告訴人一直拖，拖到晚
    上太晚了，組頭睡覺了，所以一直帶我們到處逛，都沒有帶我們去找組頭．．．
    」等語（見卷外八十九年訴字第四五五號妨害自由等案件），亦無從印證許河松
    係組頭；是被告改稱其係組頭許河松之柱仔腳一節，尚難採信。從而被告右揭賭
    博犯行，堪以認定。
二、查高雄縣大社鄉○○路三四四號雖係被告乙○○○所有之住處，惟既供不特定之
    多數人出入簽賭，自屬甲眾得出入之場所。核被告乙○○○意圖營利提供場所聚
    眾賭博，係犯刑法第二百六十八條之供給賭博場所及聚眾賭博罪；又被告以附表
    所列方式兼與其他簽賭者，同在甲眾得出入之場所賭博財物，係犯刑法第二百六
    十六條第一項前段之賭博罪。甲訴意旨雖漏未引用刑法第二百六十六條第一項前
    段，然起訴事實既已載明該簽選號碼方式賭博財物之行為，本院自得予以審判。
    被告所犯上開三罪名犯行，均係反覆實施而觸犯同一之罪名，顯係各基於概括犯
    意為之，均應論以連續犯，依刑法第五十六條之規定，分別以一罪論。又被告所
    犯上開圖利供給賭博場所、圖利聚眾賭博及普通賭博三罪間，係基於一個賭博犯
    意之決定，達成其同一犯罪之各個舉動，應屬法律概念之一行為，其一行為觸犯
    上開三罪名，為想像競合犯，應依刑法第五十五條規定從一重之圖利聚眾賭博罪
    處斷。再被告於賭博犯行未被發覺前向警員自承犯罪，並接受裁判，此已經證人
    即警員林宗仁於原審另案八十九年訴字第四五五號妨害自由等案件九十年十一月
    十三日言詞辯論中，及證人許宗坤在本院九十一年二月二十五日調查中證述明確
    （見外放八十九年訴字第四五五號妨害自由等案件卷及本院卷），應依刑法第六
    十二條前段規定減輕其刑。
三、原審以被告罪證明確，予以論罪科刑，固非無見，惟查被告供述許河松為組頭之
    情，既無從證明，原判決認被告與許河松為共同正犯，尚有未洽；又被告係於賭
    博犯行未被發覺前向警員自承犯罪，並接受裁判，符合自首規定，原判決未依法
    減輕其刑，亦有未合。被告上訴意旨指摘原判決未依自首減輕其刑，為有理由，
    自應予以撤銷改判。爰審酌被告經營俗稱之「六合彩」賭局，嚴重危害社會經濟
    秩序與道德風俗，惟事後自首坦承犯行，態度良好等一切情狀，量處如主文所示
    之刑，並諭知易科罰金之折算標準。又刑法第四十一條業已於九十年一月十日修
    正甲布，並於同年月十二日生效，修正後刑法第四十一條第一項規定：「犯最重
    本刑為五年以下有期徒刑以下之刑之罪，而受六個月以下有期徒刑或拘役之宣告
    ，因身體、教育、職業、家庭之關係或其他正當事由，執行顯有困難者，得以一
    元以上三元以下折算一日，易科罰金。但確因不執行所宣告之刑，難收矯正之效
    ，或難以維持法秩序者，不在此限。」本件被告所犯圖利聚眾賭博罪，最重本刑
    為三年以下有期徒刑，在上開條文修正前即屬得易科罰金之案件，不因該條文之
    修正而影響被告得易科罰金之權益及折算標準，自無新舊法比較之必要，附此敘
    明。
據上論結，應依刑事訴訟法第三百六十九條第一項前段、第三百六十四條、第二百九
十九條第一項前段、刑法第五十六條、第二百六十八條、第二百六十六條第一項前段
、第五十五條、第六十二條前段、第四十一條第一項，罰金罰鍰提高標準條例第一條
前段、第二條，判決如主文。
本案經檢察官彭南雄到庭執行職務。
中      華      民      國    九十一    年      三      月    十九      日
                              臺灣高等法院高雄分院刑事第二庭
                                  審判長法官  曾永宗
                                        法官  邱永貴
                                        法官  郭玫利
右正本證明與原本無異。
不得上訴。
                                      書記官  高惠珠
中      華      民      國    九十一    年      三      月    二十一    日
附表：
┌──┬──┬────────────────┬───────┬────┐
│編號│俗稱│  賭    博    方    式（新台幣）│  所犯法條    │備  註  │
├──┼──┼────────────────┼───────┼────┤
│    │港  │核對香港政府發行每星期二、四開獎│              │        │
│    │碰  │六合彩六組號碼，每次猜押二組號碼│刑法第二百六十│        │
│一  │二  │（０一號－四十七號），每二組賭注│六條第一項前段│        │
│    │星  │八十五元，如二組均押中，可得五千│、第二百六十八│        │
│    │    │二百元賭金，如未押中，賭金歸組頭│條            │        │
│    │    │所有。                          │              │        │
├──┼──┼────────────────┼───────┼────┤
│    │港  │核對香港政府發行每星期二、四開獎│              │        │
│    │碰  │六合彩六組號碼，每次猜押三組號碼│刑法第二百六十│        │
│二  │三  │（０一號－四十七號），每三組賭注│六條第一項前段│        │
│    │星  │八十五元，如三組均押中，可得五萬│、第二百六十八│        │
│    │    │三千元賭金，如未押中，賭金歸組頭│              │        │
│    │    │所有。                          │              │        │
└──┴──┴────────────────┴───────┴────┘
附錄本判決論罪科刑法條
刑法第二百六十六條第一項前段：
在甲共場所或甲眾得出入之場所賭博財物者，處一千元以下罰金。
刑法第二百六十八條：
意圖營利，供給賭博場所或聚眾賭博者，處三年以下有期徒刑，得併科三千元元以下
罰金。
                                                  Ａ
